【裁判字號】    92,台上,801
【裁判日期】    920220
【裁判案由】    偽造文書等罪
【裁判全文】
最高法院刑事判決                                九十二年度台上字第八○一號
    上  訴  人  鄭元方
    被      告  乙○○
                甲○○
右上訴人因自訴被告等偽造文書等罪案件，不服台灣高等法院台中分院中華民國九十
一年十二月二十四日第二審判決（九十一年度上訴字第一三七二號，自訴案號：台灣
台中地方法院九十年度自更字第三一號），提起上訴，本院判決如左：
    主  文
上訴駁回。
    理  由
一乙○○被訴行使偽造文書部分：
按刑事訴訟法第三百七十七條規定，上訴於第三審法院，非以判決違背法令為理由，
不得為之。是提起第三審上訴，應以原判決違背法令為理由，係屬法定要件。如果上
訴理由狀並未依據卷內訴訟資料，具體指摘原判決不適用何種法則或如何適用不當，
或所指摘原判決違法情事，顯與法律規定得為第三審上訴理由之違法情形，不相適合
時，均應認其上訴為違背法律上之程式，予以駁回。本件依上訴人鄭元方於第一審法
院所具自訴狀意旨，係指訴被告乙○○涉犯刑法第二百十六條第二百十條行使偽造私
文書罪嫌。但經原審調查證據之結果，仍認不能證明乙○○犯有此部分之罪，因而維
持第一審就此部分諭知無罪之判決，駁回上訴人在第二審之上訴，已詳其認定之理
由，從形式上觀察，原判決並無違背法令情形。上訴意旨謂：乙○○已承認系爭二份
感謝狀上粗體黑字手寫捐贈部分為其所書寫，卻又提不出捐贈之證明資料，顯然是變
造，原判決竟維持第一審諭知無罪之判決，洵有未洽等語，係就原判決已詳為論斷與
說明之事項，再為事實上之爭執，殊非適法之第三審上訴理由。又命對質與否，事實
審法院本有自由審酌之權，非屬刑事訴訟法第三百七十九條第十款所謂應於審判期日
調查之證據事項，原審未傳拘乙○○並命與上訴人對質，不能指為調查未盡。再原審
就此部分維持第一審諭知無罪之判決，已詳其理由，原審未傳訊證人陳履安、王清
峰，不為無益之調查，既與判決主旨無所影響，難謂有調查未盡之違法。此外，上訴
人徒憑己意，對原審職權之適法行使及原判決理由已詳為論斷之事項，任意爭辯，顯
與法定上訴第三審之形式要件不符，其此部分之上訴違背法律上之程式，應予駁回。
二乙○○、甲○○被訴詐欺部分：
按刑事訴訟法第三百七十六條所列各罪之案件，經第二審判決者，不得上訴於第三審
法院，觀諸該法條之規定自明。上訴人鄭元方另自訴被告乙○○、甲○○涉犯詐欺罪
嫌部分，其所訴係刑法第三百三十九條第一項之罪，原判決維持第一審諭知均無罪之
判決，查該罪名係屬刑事訴訟法第三百七十六條第四款之案件，既經第二審判決，自
不得上訴於第三審法院，上訴人就此部分復提起上訴，顯為法所不許，亦應予駁回。
據上論結，應依刑事訴訟法第三百九十五條前段，判決如主文。
中      華      民      國    九十二    年      二      月     二十     日
                              最高法院刑事第五庭
                                  審判長法官  謝  家  鶴
                                        法官  洪  文  章
                                        法官  花  滿  堂
                                        法官  陳  世  淙
                                        法官  洪  佳  濱
      右正本證明與原本無異
                                              書  記  官
中      華      民      國    九十二    年      三      月      十      日


司法院資訊處製作；財團法人民間司法改革基金會備份。
